【裁判字號】    99,抗,182
【裁判日期】    990225
【裁判案由】    停止執行
【裁判全文】
臺灣高等法院民事裁定                   99年度抗字第182號
抗  告  人  甲○○
            乙○○
            己○○
            丙○○
前列四人共同
兼代理人    丁○○
上列抗告人因與相對人戊○○間之停止執行事件，對於中華民國
98年12月30日臺灣基隆地方法院98年度聲字第144號裁定提起抗
告，本院裁定如下：
    主  文
抗告駁回。
原裁定所命抗告人供擔保之金額應更正為新台幣貳拾萬捌仟
佰拾元。
抗告費用由抗告人負擔。
    理  由
一、本件抗告意旨略以：伊係以向原法院提起98年度訴字第507
    號債務人異議之訴為由（下稱系爭債務人異議之訴事件），
    聲請提供現金或「等值之臺灣銀行股份有限公司、土地銀行
    或郵局等金融單位可轉讓定期存單」為擔保，裁定停止原法
    院民事執行處（下稱執行法院）98年度司執字第17963號強
    制執行事件（系爭執行事件）之強制執行程序。原裁定固准
    伊供擔保新臺幣（下同）30萬元後，系爭執行事件對於伊之
    執行程序，於系爭債務人異議之訴事件判決確定或撤回前應
    暫予停止。惟原裁定僅為現金30萬元之裁示，漏未諭知「等
    值之臺灣銀行股份有限公司、土地銀行或郵局等金融單位可
    轉讓定期存單」，致伊無從選擇提供可轉讓定期存單之機會
    ，損伊權益至鉅，要屬不當。並否認兩造間有票據債權債務
    關係存在。況原裁定酌定之擔保金額顯屬過高，爰請求降低
    該擔保金額等語。
二、按有回復原狀之聲請，或提起再審或異議之訴，或對於和解
    為繼續審判之請求，或提起宣告調解無效之訴、撤銷調解之
    訴、或對於強制執行法第4條第1項第5款之裁定提起抗告時
    ，法院因必要情形，或依聲請定相當並確實擔保，得為停止
    強制執行之裁定。強制執行法第18條第2項定有明文。是只
    須當事人提起異議之訴，在該異議之訴確定前，法院如認有
    「必要」，得依職權為停止執行之裁定；其在當事人願供擔
    保，聲請停止強制執行時，法院亦非不得依其聲請，定相當
    並確實之擔保，為停止強制執行之裁定。至該異議之訴實體
    上有無理由，則非法院於裁定停止強制執行時應予審酌之事
    項（最高法院93年度台抗字第723號裁判意旨參照）。又債
    務人本此裁定所供之擔保，係以擔保債權人因債務人聲請停
    止強制執行不當可能遭受之損害獲得賠償為目的，是法院定
    此項擔保，其數額應依標的物停止執行後，債權人未能即時
    受償或利用該標的物所受之損害額，或其因另供擔保強制執
    行所受之損害額定之，非以標的物之價值或其債權額為依據
    ；而法院就停止執行，致債權人所受損害，命債務人供擔保
    ，其金額若干始為相當，原屬法院職權之範圍，雖非當事人
    所可任意指摘，惟抗告法院仍得依職權認定該擔保金是否相
    當，予以提高或降低之（參照最高法院85年度台抗字第381
    號裁判意旨）。
三、查抗告人以其向原法院提起債務人異議之訴為由，聲請裁定
    停止系爭執行事件之強制執行程序，經原法院調取該院98年
    度訴字第507號債務人異議之訴事件及執行法院98年度司執
    字第17963號執行事件卷宗審究後，認其聲請為有理由，乃
    裁定准許，經核於法固無不合。惟法院酌定供擔保金額而為
    停止執行之裁定，旨在擔保相對人因抗告人聲請停止強制執
    行可能遭受之損害。茲系爭執行事件相對人聲請執行之金額
    為110萬元，如停止強制執行，相對人前揭之債權即無法及
    時受償，受償之時間，並因之延宕，相對人因停止強制執行
    程序所受之可能損害，即為停止期間無法受償上開金額所受
    之遲延利息損失。是系爭債務人異議之訴事件以通常訴訟進
    行程度，依各級法院辦案期限實施要點第2條規定民事通常
    程序第一審審判案件1年4個月、第二審審判案件2年、第三
    審審判案件1年，預計約需4年4個月始得終結確定，按法定
    利率年息5％計算其遲延利息損害為238,333元〔1,100,000
    ×（4＋4/12）×5％=238,333〕，即為相對人因停止系爭執
    行事件之執行程序所可能遭受之損害。原裁定認抗告人應提
    供之擔保金額為30萬元，似屬過高，爰由本院將抗告人應供
    擔保金額降低至238,333元，以示公允。
四、又抗告人主張：原裁定僅為現金30萬元之裁示，漏未諭知「
    等值之臺灣銀行股份有限公司、土地銀行或郵局等金融單位
    之可轉讓定期存單」，致伊無從提供金融單位之可轉讓定期
    存單，要屬不當等語。惟按裁判命以新臺幣供訴訟上之擔保
    者，祇係抽象的表明其數額，供擔保時，原則上固應照此數
    額具體的提存現金，但欲提存有價證券，亦無不可，僅以經
    法院認為相當者為限，此與供擔保提存物之變換，要屬二事
    。且法院應供擔保之當事人聲請為許其提存有價證券之裁定
    ，乃在確定其所提供之有價證券是否相當，亦係原來裁判所
    命擔保之具體化，自應由原來裁判之法院裁定之。（最高法
    院84年度台抗字第425號及88年度台抗字第242號裁判意旨參
    照）。準此，抗告人請求供「等值之臺灣銀行股份有限公司
    、土地銀行或郵局等金融單位之可轉讓定期存單」擔保，核
    屬抗告人依民事訴訟法第105條第1項規定向原法院聲請之範
    疇，應由原法院裁定之，非本件抗告程序所得處理。至抗告
    人主張：否認兩造間有票據債權債務關係存在等語，核係實
    體法之事項，屬本案判決之問題，亦非本件抗告程序所能審
    究，併此敘明。
五、綜上所述，原裁定依抗告人之聲請，准其供擔保後予以停止
    強制執行程序，並無不合。至抗告意旨指摘原裁定命供擔保
    金額不當，係屬法院職權裁量事項，非當事人得任意指摘，
    是其抗告，為無理由，應予駁回。惟原裁定命提供擔保之金
    額過高，應予降低並更正如主文第二項所示。
六、據上論結，本件抗告為無理由，爰裁定如主文。
中    華    民    國    99    年    2     月    25    日
                    民事第三庭
                        審判長法  官  林敬修
                              法  官  張靜女
                              法  官  吳青蓉
正本係照原本作成。
不得抗告。
中    華    民    國    99    年    3     月    2     日
                              書記官  吳碧玲

司法院資訊處製作；財團法人民間司法改革基金會備份。
